【裁判字號】    89,易,1279
【裁判日期】    900517
【裁判案由】    詐欺
【裁判全文】
臺灣臺中地方法院刑事判決                        八十九年度易字第一二七九號
    公  訴  人  臺灣臺中地方法院檢察署檢察官
    被      告  己○○
    選任辯護人  黃錫卿
右列被告因詐欺案件，經檢察官提起公訴（八十九年度調偵字第十二號），本院判決
如左：
    主  文
己○○連續意圖為自己不法之所有，以詐術使人將本人之物交付，處有期徒刑陸月，
如易科罰金，以參佰元折算壹日。
    事  實
一、己○○於民國八十四年八月三十日設立奇祐貿易有限公司（下稱奇祐公司），並
    為該公司之負責人，但奇祐公司未實際營業。其意圖為自己不法之所有，並基於
    概括犯意，自八十五年十二月間起，向甲○○、戊○○佯稱經營珠寶生意獲利頗
    豐厚，並邀甲○○、戊○○與之合組公司。甲○○、戊○○不疑有他，即陸續出
    資，迄至八十六年五月間，甲○○共出資新臺幣（下同）二百三十萬元，戊○○
    共出資三百萬元。己○○取得甲○○、戊○○之投資款後，並未將之用於投資珠
    寶買賣。而其為取信甲○○、戊○○二人，乃將甲○○、戊○○登記為奇祐公司
    股東，股份各為四十九萬元。嗣甲○○、戊○○查覺有異，經向己○○質問，己○○諉稱願意償還出資額，惟一時無法提出巨額現金，乃於八十七年一月二十二
    日，簽發面額各二百三十萬元、三百萬元，到期日均為八十八年一月二十二日之
    本票各一紙交予甲○○、戊○○收執。詎本票屆期，己○○逃匿避不見面，戊○○、甲○○始知受騙。
二、案經戊○○訴由臺灣臺中地方法院檢察署檢察官偵查起訴。
    理  由
一、訊據被告己○○對於收受甲○○、戊○○各二百三十萬元、三百萬元合組公司經
    營珠寶加工買賣等情供承不諱，惟矢口否認有何詐欺取財犯行，辯稱：甲○○因
    有珠寶設計才華，且加入為股東前有幫伊賣過珠寶，她認為珠寶有前景，才於八
    十五年十二月間陸續出資；戊○○是甲○○介紹，自八十五年十二月先投資一百
    八十萬元，八十六年六月又匯入一百二十萬元。她們投資的錢，伊有陸續用來進
    貨買珠寶。珠寶是向跑單幫之旅行業者購買，都以現金交易，所以沒有交易憑證
    。伊經營珠寶生意大部分為成型原石，對象是加工門市部，因此未設店舖門面。
    八十四年就已成立奇祐公司，只打算用奇祐公司從事珠寶生意，並未與甲○○、
    戊○○約定要另組新公司。她們在奇祐公司之出資額記載為四十九萬元，是會計
    師寫的配額，伊也不懂云云。惟查：
（一）奇祐公司係於八十四年八月三十日經經濟部核准設立，資本額五百萬元，代表
      人為被告己○○，所營事業為1.古董、珠寶、飾品之進出口貿易及買賣業務。
      2.代理前項產品之投標報價及經銷業務。該公司完成設立登記後，迨至八十六
      年四月十七日始向臺中縣政府申請營利事業登記，此有奇祐公司之公司執照及
      營利事業登記證影本各一紙在卷可稽。奇祐公司既於八十六年四月十七日始申
      請營利事業登記，足見被告於是日前應無以該公司名義為任何營業行為，而此
      亦由被告於本院審理時無法提出奇祐公司之統一發票或其他以奇祐公司名義為
      交易行為之資料可得證明；且其於檢察官偵查中亦供稱奇祐公司沒有營業等語
      （見八十八年度偵緝字第四七九號偵查卷第十四頁）。再奇祐公司所在之臺中
      縣大甲鎮○○路一三九巷八之十二號，為被告同學蔡秀花之住處，該址係一般
      住家，外表看不出是奇祐公司之設址等情，業經證人甲○○證述明確，被告對
      此亦自承不諱（見本院八十九年六月八日訊問筆錄）。由上開事證綜合判斷，
      被告顯然未曾以奇祐公司為任何交易行為，該公司乃一般所稱「空殼公司」無
      疑。
（二）被告供稱證人甲○○於八十四、八十五年間與伊一起賣過珠寶，此固為甲○○
      所不否認，且有被告提出由甲○○製作之八十四年十一月、十二月、八十五年
      一至十二月、八十六年一月之珠寶交易明細表影本在卷可參。惟被告於八十五
      年十二月間以投資珠寶為由陸續收受甲○○、戊○○共五百三十萬元之投資款
      後，究竟有否用於珠寶買賣，始係本案應查明之重點。被告對此固供稱已將前
      開投資款全部用於購買珠寶，但於檢察官偵查及本院審理時，始終未能提出任
      何珠寶交易資料及收支帳冊供以查證。本院審理中，雖有證人丙○○證稱：與
      被告交易金額大約十幾萬元而已，時間不記得，已經一、二年沒有往來（見本
      院八十九年六月八日訊問筆錄）；證人乙○○證稱：自八十三年起至八十六年
      止與被告交易，總額大約一百多萬元，均以現金交易，寶石均是半成品，是伊
      太太從國外帶回來等語（見本院八十九年七月二十八日），但該二證人所述交
      易金額不過數十萬元而已，且被告與證人均未提出書面資料，亦無從確認上開
      珠寶買賣是在甲○○、戊○○出資五百三十萬元後所為。又本院曾多次告知被
      告應提出珠寶交易資料，以能採為有利於被告之認定，被告在此情形下，若確
      有珠寶交易資料，當無不提出之理。然被告除提出前開甲○○所製作之珠寶交
      易明細表外，仍無法提出可供證明收受甲○○、戊○○之投資款後有買賣珠寶
      之相關證據。再告訴人於八十八年二月間提出本件告訴後，被告雖曾於同年三
      月間，以珠寶抵償債務方式與其債權人丁○○等十一人在臺中市南區區公所調
      解委員會達成調解（參附卷之調解書），及另有珠寶存放在彰化商業銀行保險
      箱中而經告訴人戊○○向本院聲請查封（參附卷之本院八十八年度執字第一八
      二六二號民事執行卷影本），然前開珠寶是否為甲○○、戊○○出資後所購得
      ，亦因被告未能提出交易資料或帳冊而無從確知，故尚難採為有利於被告之認
      定。另甲○○、戊○○投資巨資供被告經營珠寶生意，無非借重被告之專業知
      識及能力以謀取商業利益，被告收受投資款後，對資金運用及事業經營狀況，
      理當詳實製作帳冊供以查考，否則日後如何與甲○○、戊○○結算盈虧。然被
      告竟毫無帳冊資料可供查對，此與一般經營商業之常情背違至鉅。從而被告辯
      稱已將甲○○、戊○○之投資款全部用於買賣珠寶云云，殊難採信。
（三）綜上所述，被告並非真意為商，其以經營珠寶買賣為詐術而騙取甲○○、戊○○二人之投資款，至為灼然。本件事證明確，被告犯行堪以認定。
二、核被告所為，係犯刑法第三百三十九條第一項之詐欺取財罪。其多次犯行，時間
    緊接，所犯為構成要件相同之罪，顯係基於概括犯意為之，應依連續犯規定以一
    罪論，並加重其刑。本院審酌被告之品行、智識程度，利用被害人年輕識淺及對
    被告高度信賴之機會詐騙投資款，所得高達五百三十萬元，危害甚鉅，犯後未坦
    承犯行，未賠償被害人損害等一切情狀，量處如主文所示之刑。又被告行為後，
    刑法第四十一條業於九十年一月十日修正公布，而於同年一月十二日生效。依修
    正後之同法第四十一條第一項前段規定，本件被告所犯最重本刑為五年以下有期
    徒刑之罪，而受六月以下有期徒刑之宣告，乃屬得易科罰金之情形，此與修正前
    之刑法第四十一條相比較，修正後之新法較有利於被告，依刑法第二條第一項前
    段規定，應適用裁判時之法律。從而被告所處如主文所示之刑，並諭知易科罰金
    之折算標準。
據上論斷，應依刑事訴訟法第二百九十九條第一項前段，刑法第二條第一項前段、第
五十六條、第三百三十九條第一項、修正後刑法第四十一條第一項前段，罰金罰鍰提
高標準條例第一條前段、第二項，判決如主文。
中      華      民      國      九十      年      五      月    十七    日
                                        法  官  游  文  科
右正本證明與原本無異。
如不服本判決，應於送達後十日內向本院提出上訴狀（須附繕本），上訴於臺灣高等
法院臺中分院。
                                        書記官
中      華      民      國      九十      年      五      月    十七    日
附錄論罪科刑法條
刑法第三百三十九條第一項：
意圖為自己或第三人不法之所有，以詐術使人將本人或第三人之物交付者，處五年以
下有期徒刑、拘役或科或併科一千元以下罰金。


司法院資訊處製作；財團法人民間司法改革基金會備份。
